【裁判字號】    98,交聲,2144
【裁判日期】    980821
【裁判案由】    聲明異議
【裁判全文】
臺灣高雄地方法院刑事裁定            98年度交聲字第2144號
原處分機關  高雄市政府交通局
異  議  人  甲○○
上列異議人即受處分人因違反道路交通管理處罰條例案件，對於
高雄市政府交通局中華民國98年7 月3 日所為之處分（原處分案
號：高市交裁字第裁32—B00000000 號），聲明異議，本院裁定
如下：
    主      文
異議駁回。
    理      由
一、原處分意旨略以：本件受處分人即異議人甲○○於民國98年
    4 月23日上午8 時03分左右，騎乘車號XUG －786 號重型機
    車，在高雄市○○○路南側617 號前，欲由617 號前騎樓下
    ，以東南向西北方向，橫越九如一路後往西行駛時，與當時
    正由禮民路93巷由北往南左轉進入九如一路往東行駛之由佟
    家莉所駕駛車號3819-HF 號自用小客車，在九如一路619 巷
    口前發生碰撞。嗣高雄市政府警察局交通警察大隊以受處分
    人有違反道路交通管理處罰條例第45條第1 款規定之行為掣
    單舉發，受處分人收受舉發通知單後，向原處分機關提出申
    訴，經原處分機關函請原舉發單位調查結果，仍認受處分人
    有前揭違規之行為，原處分機關乃依道路交通管理處罰條例
    第45條第1 款、第63條第1 項第1 款（漏引第1 項第1 款）
    、及違反道路交通管理事件統一裁罰標準表之規定裁處受處
    分人罰鍰9 百元，並記違規點數1點。
二、異議人聲明異議意旨略以：本件受處分人甲○○固坦承其有
    於上開時、地駕車肇事之事實，惟：我方是在綠燈時由東南
    角往西北角（號誌遵行）方向行駛，為何會是「不按遵行方
    向行駛」呢？細看現場照片，因九如一路617 號前之路口本
    來就非正南對正北方向（是斜角方向），而九如一路617 號
    前之騎樓凹陷車行坡道又非設置在轉角，而是設置在東南角
    再向右一點之處（如附照片），故造成我車行走斜度較大，
    但跟罰單之違規事實根本不符。又我方機車當時有停下來等
    對方汽車行駛過去，但對方駕駛卻未減速或避開我方機車，
    而將我方靜止等待之機車硬推向安全島方向外，還造成我方
    身體受傷，對方難道無肇事責任？由事故照片可知我方機車
    左側嚴重毀損情形，而汽車左側幾無損壞，只有輕微擦痕，
    足證當時並非是行駛中的撞擊，而是靜止機車被行進汽車推
    倒之事故，但結果卻將責任全歸屬在我方，實在令人非常不
    解且不服。爰聲明異議，請求撤銷原處分等語。
三、按汽車駕駛人，爭道行駛有不按遵行之方向行駛者，處新台
    幣（下同）汽車駕駛人6 百元以上1 千8 百元以下罰鍰；而
    汽車駕駛人，違反道路交通管理處罰條例第45條規定者，除
    應依該條款處罰鍰外，並予記違規點數一點，道路交通管理
    處罰條例第45條第1 款、第63條第1 項第1 款分別定有明文
    。
四、經查：
  (一)本件受處分人即異議人甲○○於98年4 月23日上午8 時03分
    左右，騎乘車號XUG －786 號重型機車，在高雄市○○○路
    南側617 號前，欲由617 號前騎樓下，以東南向西北方向，
    橫越九如一路後往西行駛時，與當時正由禮民路93巷由北往
    南左轉進入九如一路往東行駛之由佟家莉所駕駛車號3819-H
    F 號自用小客車，在九如一路619 巷口前發生碰撞，致上開
    重型機車之左側車身及上開自用小客車之左前車頭受有損害
    而肇事乙節，業經相對人佟家莉於事故發生後警方於現場詢
    問事發經過時指述甚詳，且有道路交通事故調查報告表(一)、
    (二)、道路交通事故現場圖、相對人佟家莉及異議人甲○○之
    交通事故談話紀錄表各1 份及交通事故現場照片10張附卷可
    參，復有高雄市政府警察局交通警察大隊所開立舉發違反道
    路交通管理事件通知單、高雄市政府交通局違反道路交通管
    理事件裁決書在卷可供憑參，且為異議人甲○○於聲明異議
    狀中所不爭，故上開事實，堪以認定。
  (二)異議人自承：伊當時係在九如一路617 號前之十字路口，看
    到綠燈號誌後，騎機車由九如一路617 號騎樓東南角往西北
    角方向直行等語。惟查，九如一路617 號係在九如一路之南
    側，其左側邊為九如一路619 巷，九如一路617 號前距九如
    一路619 巷約有4 公尺左右，而九如一路619 巷之斜對面為
    禮民路93巷，九如一路619 巷與禮民路93巷確然非正南對正
    北方向，而係略呈西北向東南之斜角方向，有上開卷附道路
    交通事故現場圖及交通事故現場照片在卷可考（參本院卷第
    22、27-31 頁）。因此，所有車輛欲由九如一路619 巷橫越
    九如一路而達禮民路93巷時，均應由九如一路619 巷駛入九
    如一路619 巷與禮民路93巷間之車道範圍，方可謂進入此南
    北向之車道，而可謂「按遵行之方向行駛」，此參異議人所
    呈當地路口之照片2 張所示，該路口南北向之車輛，均行駛
    於此南北向之車道自明（參本院卷第3 頁）。故異議人事發
    當時若欲橫越九如一路，縱令其原停車於九如一路617 號前
    ，亦應將該機車由九如一路617 號前駛至九如一路619 巷後
    ，才由九如一路619 巷往北駛向禮民路93巷方向而橫越九如
    一路，再依規定2 段式左轉進入九如一路北側車道後往西行
    駛，始符規定。
  (三)然則，事發當時異議人之重型機車卻由九如一路南側617 號
    前之騎樓下（該騎樓距九如一路619 巷口約尚有4 公尺左右
    ），直接切入東西向之九如一路之車道，再以比上開2 巷口
    所呈斜角更加傾斜之角度，直接橫越九如一路而行駛，故異
    議人之重型機車根本就未行駛於上開2 巷口所形成之南北向
    之車道，而係行駛於九如一路之東西向之車道甚明，而此復
    為異議人所自承，此參異議人所呈系爭路口照片2 張所標識
    之「我車方向」確實在東西向之九如一路上，而非在上開南
    北向之車道中應甚灼然（參本院卷第3 頁）。準此，異議人
    確有「不按遵行之方向行駛」之違規行為無疑。
  (四)至於本件警方初步肇事責任分析雖認為：（本件交通事故）
    係異議人之重型機車不依規定駛入來車道致肇事等語，經警
    方審核小組記載於上開道路交通事故調查報告表(一)之「初步
    肇事責任分析」欄（參本院卷第23頁背面）。然本件道路交
    通事故之肇事責任究應由何人負責乙節，事實上與異議人上
    開之違規行為並無必然之關聯，換言之，異議人雖有上開違
    規行為，然此系爭道路交通事故之肇事責任究竟誰屬，應留
    待異議人與相對人間如有刑事或民事訴訟糾紛時，始由法院
    民事庭或刑事庭自行判斷，而與本件違反道路交通管理事件
    無關。質言之，縱令上開交通事故之肇事責任與異議人完全
    無關，亦不能改變異議人違規行車之事實。從而，異議人上
    述抗辯，即無理由。
五、綜上所述，異議人確有在上開時、地，因駕車不按遵行方向
    行駛之違規事實，是原處分機關依道路交通管理處罰條例第
    45條第1 款、第63條第1 項第1 款及違反道路交通管理事件
    統一裁罰標準表之規定，裁處異議人9 百元罰鍰、並記違規
    點數1 點，核無違誤，裁罰亦屬適當，本件異議人之異議為
    無理由，自應將其異議駁回。
六、據上論斷，應依道路交通案件處理辦法第19條，裁定如主文
    。
中      華      民      國    98   年   8   月    21  日
                        交通法庭    法  官  張  震
如不服本裁定，應於裁定送達後五日內向本院提出抗告狀。右正
本與原本無異。
中      華      民      國    98   年   8   月    21  日
                                    書記官  鄒秀珍


司法院資訊處製作；財團法人民間司法改革基金會備份。
